臺灣板橋地方法院交通事件裁定　　　　 96年度交聲字第151號
原處分機關　交通部公路總局臺北區監理所板橋監理站
異　議　人
即受處分人　甲○○
上列受處分人因違反道路交通管理處罰條例案件，對於交通部公
路總局臺北區監理所板橋監理站於民國96年1 月30日所為之處分
（原處分案號：板監裁字裁41-CO0000000號）聲明異議，本院裁
定如下：
    主  文
原處分撤銷。
甲○○不罰。
    理  由
一、按犯罪事實應依證據認定之，無證據不得認定犯罪事實，刑
    事訴訟法第154 條第2 項定有明文。次按法院受理有關交通
    事件，準用刑事訴訟法之規定，復為道路交通管理處罰條例
    第89條前段所明定，是最高法院76年台上字第4986號判例「
    認定犯罪事實所憑之證據，雖不以直接證據為限，間接證據
    亦包括在內，然而無論直接或間接證據，其為訴訟上之證明
    ，須於通常一般之人均不致有所懷疑，而得確信其為真實之
    程度者，始得據為有罪之認定，倘其證明尚未達到此一程度
    ，而有合理之懷疑存在時，事實審法院復已就其心證上理由
    予以闡述，敘明其如何無從為有罪之確信，因而為無罪之判
    決，尚不得任意指為違法。」所揭示刑事訴訟法上法院認定
    事實之最重要原則之一，即認定被告有罪，就該有罪事實不
    能有任何之合理懷疑存在之原則於法院審理行為人違反道路
    交通管理處罰條例案件時，當有其適用。易言之，法院於審
    理行為人違反道路交通管理處罰條例案件，當踐行完畢調查
    證據之程序後，為事實之認定時，如就原處分機關所認定之
    行為人違規之事實仍有合理之訴訟上懷疑，而無法百分之百
    確信行為人確有該當於道路交通管理處罰條例各該處罰條文
    之構成要件事實時，即應依訴訟上之待證事實「倘有懷疑，
    則從被告之利益作解釋」之證據法則，作對受處分人有利之
    認定。再汽車駕駛人，駕駛汽車經測試檢定有酒精濃度超過
    規定標準者，處新臺幣1 萬5 千元以上6 萬元以下罰鍰，並
    當場移置保管該汽車及吊扣其駕駛執照1 年；又汽車駕駛人
    拒絕接受第一項測試之檢定者，處新台幣6 萬元罰鍰，並當
    場移置保管該汽車及吊銷其駕駛執照，道路交通管理處罰條
    例第35條第1 項、第4 項所明定，足見汽車駕駛人違反「酒
    後駕車」及「拒絕接受酒精濃度測試之檢定」之規定時，其
    處罰不可謂不重，其中「拒絕接受酒精濃度測試之檢定」之
    違規，更可處新臺幣（下同）6 萬元罰鍰，並吊銷其駕駛執
    照，是該處罰實已嚴重損害汽車駕駛人之自由及財產權利，
    故於汽車駕駛人是否有上述違規行為時，應嚴格採證以維汽
    車駕駛人之重大權益。
二、本件異議意旨略以：臺北縣政府警察局板橋分局大觀派出所
    執勤員警於民國96年1 月6 日凌晨零時6 分許，在臺北縣板
    橋市○○路○ 段37巷282 之13，查獲本件異議人即受處分人
    甲○○騎乘車號UTZ-865 號輕型機車，因「拒絕接受酒精濃
    度測試之檢定」違規而警當場掣單舉發。惟伊當天並無駕車
    之行為，伊是站在工廠門口等其他同事來載伊回家，員警誤
    認伊為逃避臨檢之人，實難甘服，爰依法聲明異議，請求撤
    銷原處分等語。
三、經查，本件受處分人甲○○於96年1 月6 日凌晨零時6 分許
    ，在臺北縣板橋市○○路○ 段37巷282 之13，騎乘車號UTZ-
    865 號輕型機車，因「酒駕騎乘機車（拒絕警方酒測）」為
    警當場掣單舉發等情，有臺北縣政府警察局北縣警交字第CO
    0000000 號舉發違反道路交通管理事件通知單通知聯、移送
    聯影本各1 件在卷可稽。而受處分人被認定有於前述時、地
    「拒絕接受酒精濃度測試之檢定」之違規事實，固據證人即
    本件舉發員警黃昭維於96年3 月5 日在本院調查時到庭結證
    稱：舉發當天我們勤務是取締酒駕，當時看見前方大觀路2
    段37巷的巷子巷口有人騎乘機車往環河路方向過來，當時伊
    看見他穿著紅色衣服騎乘過來，伊覺得他可疑，所以伊也騎
    車追上去。追上稽查的人只有我一人，而舉發當時看到異議
    人坐在機車上，他已經把車子停在工廠門口，安全帽也尚未
    脫下，當時他一直說他沒有喝酒駕車，但在那條巷子只有看
    見他一個人，因當時與異議人對話有聞到很濃的酒精味，判
    斷他無法安全駕駛云云（參見本院卷宗96年3 月5 日訊問筆
    錄第23、24頁），惟查：
    (一)按道路交通管理處罰條例第35條第4 項之規定：「汽車駕
      駛人拒絕接受第一項測試之檢定者，處新臺幣6 萬元罰鍰
      ，並當場移置保管該汽車及吊銷其駕駛執照．．．。」，
      足見汽車駕駛人違反「拒絕接受酒精濃度測試之檢定」規
      定時，可處6 萬元罰鍰，並吊銷其駕駛執照，足見該處罰
      ，已嚴重損害汽車駕駛人之重大權益。是汽車駕駛人有無
      違反「拒絕接受酒精濃度測試之檢定」之規定，自應嚴格
      採證，要不能僅憑警員一人之片面舉發，而無其他積極證
      據佐證，即遽予採信警員一人片面所指，認定汽車駕駛人
      有前開重大違規之事實。
    (二)證人固證稱：看到時他坐在機車上．．．安全帽也尚未脫
      下、與異議人對話時有聞到很濃的酒精味，判斷他無法安
      全駕駛云云。茲據前述證人所陳，充其量祗得證明受處分
      人於為警發覺有酒味時，乃坐於機車上，惟尚無證據可資
      證明異議人乃騎乘機車至前址，而異議人「坐」於機車，
      其情狀尚與道路交通管理處罰條例第35條第1 項規定所稱
      「駕駛」有別。是以，足見異議人辯稱，當時其並未騎乘
      機車，其負責關門，是在等同事回來乙情，當非虛捏，準
      此，容非得以前揭規定遽予裁處。
　　(三)又證人庭呈之影音光碟（舉發全程），因毀損而無法讀取
  　　，而該影像檔亦因無備份資料致使本院無從勘驗，此有本
      院電話公務電話紀錄1 紙在卷可稽。是以本件受處分人之
      前開「拒絕接受酒精濃度測試之檢定」之違規事實，經詳
      閱全卷，除前開證人一人之片面指證外，均無其他證據足
      資佐證，揆之前開說明，自難以認定受處分人確有於前述
      時、地駕車所為違規行為之心證，及認為證人所為之證述
      均真實無訛，自應為有利於受處分人之認定。
四、綜上所述，原處分機關所認定異議人有前開違反道路交通管
    理處罰條例之違規事實，不惟其證據尚有不足，且因所涉之
    違規事實屬重大違規，處罰又如此之重，故認定受處分人違
    規事實之證據，自不應過於寬鬆，且本院亦查無其他積極證
    據足資證明受處分人確有為前揭違規行為，原處分機關不察
    ，遽對受處分人為前開裁決，自難認為允當，本件應認受處
    分人之異議為有理由，自應由本院將原處分撤銷，改諭知受
    處分人不罰，以資適法。
據上論斷，應依道路交通案件處理辦法第20條，裁定如主文。
中　　華　　民　　國　　96　　年　　4 　　月　　30　　日
                    刑事第四庭  法  官  陳  靜  茹
以上正本證明與原本無異。
如不服本裁定，應於裁定送達後5 日內，向本院提出抗告狀。
                                書記官  彭  麗  紅
中　　華　　民　　國　　96　　年　　4 　　月　　30　　日
